【裁判字號】    98,訴,3386
【裁判日期】    981223
【裁判案由】    毒品危害防制條例
【裁判全文】
臺灣臺中地方法院刑事判決  98年度訴字第3386號
公  訴  人  臺灣臺中地方法院檢察署檢察官
被      告  乙○○
                    （另案在臺灣臺中監獄執行）
上列被告因違反毒品危害防制條例案件，經檢察官提起公訴（98
年度偵字第17669 號），本院合議庭裁定由受命法官獨任進行簡
式審判程序，判決如下：
    主    文
乙○○轉讓第一級毒品，處有期徒刑拾月。
    犯罪事實
一、乙○○明知海洛因為毒品危害防制條例第2 條第2 項第1 款
    所管制具成癮性、危害性重大之第一級毒品，未經允許不得
    轉讓，竟基於轉讓第一級毒品海洛因之犯意，於民國97年11
    月6 日下午5 時許，在桃園縣龍潭鄉黃唐村之土地公廟，無
    償轉讓稀釋過之海洛因1 小瓶及注射針筒1 支等物予林秀春
    。嗣於同日下午5 時30分許，為警在上開土地公廟查獲林秀
    春正以針筒注射之方式，施用海洛因1 次，並當場扣得注射
    針筒1 支及繩子1 條等物（林秀春所犯施用第一級毒品海洛
    因犯行，業經臺灣桃園地方法院以98年度審訴字324 號判處
    有期徒刑7 月，緩刑3 年確定，上開扣案物並經宣告沒收）
    ，復經林秀春供述毒品來源係乙○○後，始查悉上情。
二、案經桃園縣政府警察局龍潭分局報告臺灣桃園地方法院檢察
    署呈請臺灣高等法院檢察署核轉臺灣臺中地方法院檢察署檢
    察官偵查起訴。
    理    由
一、上揭犯罪事實，業據被告乙○○於本院準備程序及審理時為
    認罪之陳述，核與證人林秀春於警詢及偵查中證述之情節相
    符，又經桃園縣政府警察局龍潭分局中興派出所員警即證人
    江榮忠於偵查中就查獲證人林秀春之經過及證人林秀春供出
    毒品來源之情形結證屬實，並有桃園縣政府警察局龍潭分局
    扣押筆錄暨扣押物品目錄表、照片、台灣檢驗科技股份有限
    公司出具之濫用藥物檢驗報告、臺灣桃園地方法院98年度審
    訴字第324 號刑事判決、通聯調閱查詢單附卷可稽。據上，
    足徵被告之自白，確與事實相符，堪予採信。從而，本件事
    證明確，被告上開犯行，洵堪認定。
二、被告行為後，毒品危害防制條例第17條規定業於98年5 月20
    日修正公布，並自公布後6 個月即98年11月22日施行。修正
    後該條例第17條增列第2 項：「犯第4 條至第8 條之罪於偵
    查及審判中均自白者，減輕其刑。」，依修正前舊法規定並
    無從因此減輕其刑，故新法較有利於被告，依刑法第2 條第
    1 項但書，應適用新法之規定。又上開規定旨在勵犯罪人
    之悛悔，同時使偵查或審判機關易於發現真實，以利毒品查
    緝，俾收防制毒品危害之效；另鑑於毒品危害防制條例第4
    條至第8 條所規定犯罪之處罰內容均非輕微，願意勇於面對
    而不推諉卸責者，當深具決心與勇氣，外界對類此有心懺悔
    遷善者，當給予高度鼓勵。是以法院援引適用該條項之規定
    時，應採取較為寬鬆之標準，方能貫徹並發揮增訂該條項之
    良法美意，同時並可節省司法調查之勞費。故不論該被告之
    自白，係出於自動或被動、簡單或詳細、一次或多次，並其
    自白後有無翻異，苟其於偵查及審判中均有自白，即應依法
    減輕其刑（最高法院98年度台上字第6928號、臺灣高等法院
    98年度上訴字第2902號裁判可參）。至於被告於偵查或審判
    中自白後，嗣後又為否認犯罪之辯解，此仍屬被告在刑事訴
    訟上防禦權之合法行使，不能憑此否定其前此所為之自白，
    而排除上開規定之適用（最高法院98年度台上字第7053號裁
    判可佐）。在本案中，被告前於警詢時對於前揭犯罪事實，
    均坦承不諱（參臺灣桃園地方法院檢察署98年度偵字第8155
    號偵查卷第8 頁）；於98年8 月5 日檢察官訊問時雖供稱：
    「（問：97年11月6 日有無給林秀春海洛因？）沒有。」、
    「（問：警詢時為何說有？）沒有給她。」、「〔問：（提
    示警詢筆錄）你自己在警察局時承認97年11月6 日那天的海
    洛因是你提供給林秀春使用的？〕是林秀春到我女友家一起
    與我施用的，後來我與林秀春到土地公廟那邊時，林秀春說
    她海洛因沒有拿出來，我說我身上剛好有帶，她要我拿一些
    出來，我就先拿給她，她叫我回我女友那邊拿回她的毒品給
    她，她才要還我。」、「（問：所以你是先將你的毒品拿給
    林秀春施用，你再拿林秀春的毒品來抵？）她叫我先借給她
    一些海洛因，等我拿回她的海洛因後，她再還給我。」、「
    〔問：有無提供海洛因給他們（按指麗華及林秀春）？〕沒
    有。」、「（問：有無其他陳述？）林秀春可能與我約在土
    地公廟見面時，她被警察逮捕，她可能以為是我報警的，她
    才懷恨在心，跟警察說毒品是我給她的。」等語（98年度偵
    字第17669 號偵查卷第4-6 頁），可知被告對於其有無於97
    年11月6 日無償提供第一級毒品海洛因予證人林秀春之事實
    ，先後供述反覆，但於該次偵訊中仍曾自白其有於97年11月
    6 日將自己所有之第一級毒品海洛因提供予證人林秀春施用
    之事實，揆諸前揭說明，應認仍符合毒品危害防制條例第17
    條第2 項規定「於偵查自白」之要件。又被告於本院審理時
    既為認罪之陳述，自應依毒品危害防制條例第17條第2 項之
    規定，減輕其刑。
三、核被告所為，係犯毒品危害防制條例第8 條第1 項之轉讓第
    一級毒品罪。又被告於偵查及審判中自白前揭犯行，應依同
    條例第17條第2 項規定減輕其刑。爰審酌被告前有違反肅清
    煙毒條例、麻醉藥品管理條例、偽造文書等多項前科，於88
    年間因違反毒品危害防制條例、電信法等案件，經法院判處
    應執行刑為有期徒刑7 年8 月，入監執行後，於94年7 月6
    日因縮短刑期假釋出監，假釋期間付保護管束至97年11月25
    日（業經撤銷假釋，現正入監執行殘刑），詎於前開假釋期
    間，竟不知警惕言行，違犯本件轉讓第一級毒品犯行，犯罪
    之動機、目的雖然單純，且轉讓第一級毒品海洛因之數量不
    多，對象亦僅證人林秀春1 人，但提供毒品毒害他人，仍屬
    可議，對社會亦生有危害，惟被告未因而獲得任何利益，再
    考之被告之智識、生活情狀等一切情狀，量處如主文所示之
    刑。
據上論斷，應依刑事訴訟法第273 條之1 第1 項、第299 條第1
項前段，毒品危害防制條例第8 條第2 項、第17條第2 項（修正
後），刑法第11條前段、第2 條第1 項但書，判決如主文。
本案經檢察官甲○○到庭執行職務
中    華    民    國    98    年    12    月    23    日
                  刑事第五庭    法  官  莊嘉蕙
以上正本證明與原本無異
如不服本判決應於收受送達後十日內向本院提出上訴書狀，並應
敘述具體理由；其未敘述上訴理由者，應於上訴期間屆滿後二十
日內向本院補提理由書（均須按他造當事人之人數附繕本）「切
勿逕送上級法院」。
                                書記官  陳怡臻
中    華    民    國    98    年    12    月    23    日
附錄論罪科刑法條
毒品危害防制條例第8條第1項
轉讓第一級毒品者，處1 年以上7 年以下有期徒刑，得併科新臺
幣1 百萬元以下罰金。


司法院資訊處製作；財團法人民間司法改革基金會備份。
